臺灣高等法院刑事判決　　　　　　　 100年度侵上訴字第60號
上　訴　人　臺灣板橋地方法院檢察署檢察官
被　　　告　歐○○
選任辯護人　蔡行志律師
　　　　　　盧國勳律師
上列上訴人因被告妨害性自主案件，不服臺灣板橋地方法院99年
度訴字第1431號，中華民國100年2月17日第一審判決（起訴案號
：臺灣板橋地方法院檢察署98年度偵字第33113 號），提起上訴
，本院判決如下：
    主  文
上訴駁回。
    理  由
一、公訴意旨略以：被告歐○○於民國（下同）98年11月20日晚
    間，透過網際網路，在「FACE  BOOK」網站聊天室，結識代
    號00000000 號之成年女子（真實姓名年籍詳卷，下稱A女）
    。歐○○於2人聊天過程中，探得A女住家地址後，即以Goog
    le 地圖搜尋系統查得A女住處確切位置，並於同日22時45分
    許，逕自前往A 女位於臺北縣三重市（嗣改制為新北市三重
    區，詳細地址詳卷）之住處附近，再撥打電話要求A 女外出
    與其見面，A 女本不欲與歐○○見面，惟礙於歐○○已至其
    住處附近，且催促其外出，並慮及歐○○遠道而來，若不予
    理會實有失禮數，故依歐○○請求外出見面，但為免歐○○
    逗留太久並至其住處，A 女即向歐○○佯稱：23時有朋友要
    來我家，我只能陪你散個步等語，並阻止歐○○往其住家方
    向走去，陪同歐○○在住家附近散步，嗣因A 女所稱之友人
    一直未出現，且A 女先後改口說友人將於23時30分、24時抵
    達，歐○○發現A 女是刻意欺騙，以阻止其前往住處，遂要
    求A 女帶其至住處，並逕自以手勾住A女頸部，將A女拉往住
    處樓下，A女趁隙儘速躲入住家1樓大門內，欲反手將大門關
    上之時，遭歐○○推阻，歐○○因而進入該處1 樓，並以手
    推拉A女往A女位於該處5樓租屋處走去，歐○○進入A女房間
    後，不理會A 女請其離去之要求，並基於強制性交之犯意，
    強拉A 女至床上，強行褪去A女衣物，不顧A女之掙扎反抗，
    欲將其性器官放入A女口中，因A女緊閉嘴唇而放棄，惟仍將
    其性器官插入A女下體及肛門內，對A女強制性交得逞，因認
    被告歐○○所為，係犯刑法第221條第1項之強制性交罪嫌等
    語。
二、按犯罪事實應依證據認定之，無證據不得認定犯罪事實；不
    能證明被告犯罪者，應諭知無罪之判決，刑事訴訟法第 154
    條第2 項、第301 條第1 項分別定有明文。次按認定不利於
    被告之事實，須依積極證據，苟積極證據不足為不利被告事
    實之認定時，即應為有利被告之認定，更不必有何有利之證
    據；事實之認定，應憑證據，如未能發現相當證據，或證據
    不足以證明，自不能以推測或擬制之方法，以為裁判基礎；
    認定犯罪事實所憑之證據，雖不以直接證據為限，間接證據
    亦包括在內；然而無論直接或間接證據，其為訴訟上之證明
    ，須於通常一般之人均不致有所懷疑，而得確信其為真實之
    程度者，始得據為有罪之認定，倘其證明尚未達到此一程度
    ，而有合理之懷疑存在時，事實審法院復已就其心證上理由
    予以闡述，敘明其如何無從為有罪之確信，因而為無罪之判
    決，尚不得任意指為違法（最高法院30年上字第816 號、40
    年台上字第86號及76年台上字第4986號判例參照）。又告訴
    人之告訴，係以使被告受刑事訴追為目的，是其陳述是否與
    事實相符，仍應調查其他證據以資審認；被害人之陳述如無
    瑕疵，且就其他方面調查又與事實相符，固足採為科刑之基
    礎，倘其陳述尚有瑕疵，而在未究明前，遽採為論罪科刑之
    根據，即難認為適法（最高法院52年台上字第1300號、61年
    台上字第3099號判例參照）。另所謂無瑕疵，係指被害人所
    為不利被告之陳述，與社會上之一般生活經驗或卷附其他客
    觀事證並無矛盾而言，至所謂就其他方面調查認與事實相符
    ，非僅以所援用之旁證足以證明被害結果為已足，尤須綜合
    一切積極佐證，除認定被告確為加害人之外，在推理上無從
    另為其他合理原因之假設而言（最高法院92年度台上字第55
    80號判決意旨參照）。況刑事訴訟法第161 條已於91年2月8
    日修正公布，其第1 項規定：檢察官就被告犯罪事實，應負
    舉證責任，並指出證明之方法。因此，檢察官對於起訴之犯
    罪事實，應負提出證據及說服之實質舉證責任。倘其所提出
    之證據，不足為被告有罪之積極證明，或其指出證明之方法
    ，無從說服法院以形成被告有罪之心證，基於無罪推定之原
    則，自應為被告無罪判決之諭知（最高法院92年台上字第12
    8號判例參照）。
三、公訴人認被告涉犯強制性交罪嫌，無非係以：(一)被告歐○○
    於警詢及偵查中之供述；(二)證人A 女於警詢、偵訊及原審法
    院準備程序之證述；(三)證人洪○○於偵訊時之證述；(四)「FA
    CE BOOK」網頁資料及A女無名小站個人相簿翻拍資料各1 份
    ；(五)被告所使用之0000000000號行動電話翻拍照片及受信通
    聯紀錄報表各1 份；(六)現場監視器錄影光碟及檢察官勘驗筆
    錄各1份；(七)被告與A女之MSN通話內容列印資料1份、(八)和解
    書影本1 份；(九)臺北縣立醫院98年11月21日受理疑似性侵害
    事件驗傷診斷書及內政部警政署刑事警察局99年2 月22日刑
    醫字第0980170236號鑑定書各1 份及(十)現場照片18張及現場
    繪圖1張等證據為其主要論據。
四、訊據被告歐○○坦承有於前揭時間在A女住處內褪去A女內衣
    、撫摸A女胸部及陰部、以其陰莖插入A女陰道及肛門、以及
    將陰莖靠近A 女嘴巴（惟實際上並未接合插入）等事實不諱
    ，除被告是否有以陰莖插入A女陰道，A女表示不清楚外，核
    與證人A 女於原審法院準備程序時具結證述相符，並有內政
    部警政署刑事警察局鑑定書附卷可稽（偵字卷第124至125頁
    參照），此部分事實應堪認定。惟被告堅決否認有何強制性
    交犯行，辯稱：伊與A 女係很自然的發生前揭性交行為，並
    未對A女施以任何強暴、脅迫或其他違反其意願的行為，A女
    稱當時未同意與伊為前揭性交行為所言不實等語。另選任辯
    護人為被告辯護稱：(一)本案應係網路一夜情，被告於案發當
    晚19時56分加入A女MSN聊天，A 女暱稱「沒有愛只有寂寞」
    ，還與被告進行視訊通話，並主動告知其無名網站部落格及
    密碼，讓被告能夠看到A女部落格內幾乎全裸的相簿，後來A
    女雖稱「我房間亂不想有人來我家拉，要馬可以去外面」，
    但並未拒絕被告前往拜訪，如A 女不願被告前來拜訪，即無
    庸告知被告住址，其既告知被告真實地址，還與被告一起到
    其住處附近散步，足見其有與被告見面的意願；(二)被告與 A
    女從國小散步回到住處1樓大門前時，雖有以手勾住A女脖子
    ，但純係出於嬉鬧，並無任何強制的意思，參以A女住處1樓
    隔壁就是1家K歌坊，該巷道亦有鄰人進出，如果被告在A 女
    住處1樓就有強制行為，A女為何沒有立即呼救？且從1 樓到
    5 樓的過程中也沒有呼救？甚至還拿鑰匙開門讓被告進去？
    另被告進入A女住處大門後，A女還在門外，為何沒有立刻逃
    走或求救，反而還跟被告一起進入其房間？(三)若被告強制 A
    女上樓的目的係欲性侵A女，則於兩人進入A女房間內後，按
    理被告應會立即對A女實施性侵行為，然依A女於偵訊之指述
    ：被告進房後尚前去逗貓及使用A女筆電的行為，前後約5分
    鐘左右等語，可知被告並無立即對A 女實施性侵行為，堪認
    被告並未強制A 女上樓，亦非自始即有性侵的意思；(四)若被
    告與A 女當時並非你情我願合意性交，雙方必然有所拉扯及
    肢體碰撞，然A 女衣物並無任何損壞，其身體除陰部有舊裂
    痕外，並無任何傷痕，另被告於警詢時亦有脫衣讓警察拍照
    ，證明其身上並無任何抓痕或刮痕，足見兩人當時確係合意
    性交；(五)兩人於性交完畢後，A女曾於MSN提到要被告去抽血
    檢驗，假如被告確係強制性交，A 女大可在遭性侵前即告知
    被告其有性病乙事，以降低被告性慾。又如被告確係強制性
    交，豈有可能將其最脆弱的要害曝露在A女嘴前？另A女在性
    交過程中有主動提及窗簾沒有拉下，性交後也曾主動詢問被
    告是否只是一夜情，假如被告真係強制性交，豈會於性交完
    畢後留在原地等待A 女洗完澡才離開？(六)被告於98年11月21
    日凌晨零時20分08秒即上網以MSN與A女聯絡，A女於同日2時
    56分08秒上線與被告聊天，此後於98年11月25日、98年11月
    30日、98年12月13日亦主動與被告上網聯絡，此種頻繁主動
    與被告聯絡的情形，與其指訴所稱對被告排斥、噁心的心理
    迥然不合。另卷內MSN資料均係被告提出，A女並未提出任何
    資料，尚難以其單方所言即認定為真等語。經查：
  (一)證人A 女於偵訊時具結證稱：伊將詳細的地址告訴被告，被
    告就說他用google查，要來找伊，伊跟被告說「你不要來，
    搞不好這不是我家地址」，被告說「我不管，我現在就要出
    門」；伊在被告還沒有來伊家時，因為被告一直盧，所以有
    給被告無名的相簿密碼，只是想讓被告看照片而已，且伊也
    不是只給過被告1人密碼等語（偵字卷第100、104 頁參照）
    。以上為被告所不否認，並有兩人之網路對話列印資料及 A
    女無名網站之相簿列印資料在卷可稽（偵字卷第29至37頁、
    45、47至53頁參照），堪認證人A 女於案發當晚確曾透過網
    路與被告對談，並主動告知其住處之詳細地址及其無名網站
    相簿之密碼。次查A 女於前揭網路對話過程中，雖曾載稱：
    「你來找我幹嘛拉」、「你來我家幹嘛拉」、「很晚了不要
    ˋ來拉」、「那你來找我幹嘛」及「我房間亂不想有人來我
    家拉」等語，但隨後即稱：「要馬可以去外面XD」等語（以
    上參偵字卷第36至37頁網路對話列印資料），復參以被告00
    00000000門號曾於當日22時43分打給A 女0919***663門號（
    詳細門號詳卷），其後A 女即於同日22時47分、48分許以同
    門號回撥給被告前揭門號（以上參偵字卷第59頁被告手機通
    話紀錄之翻拍照片），另A 女住處所臨巷弄之監視錄影畫面
    亦攝得A女於22時51分許步出其住處1樓大門與被告碰面後，
    即與被告並肩往畫面上方行走並離開畫面，之後雖於同日22
    時53分許並肩從畫面上方走回A女住處1樓大門外，但並未進
    門，旋又往畫面上方行走並離開畫面，直到同日23時05分許
    ，兩人始從畫面下方並肩進入畫面，此時兩人並無任何爭吵
    對立或推擠拉扯之舉動，有原審法院勘驗筆錄在卷可參（原
    審卷第98至106、127至128頁參照）。可見A女一開始縱曾拒
    絕被告來訪的請求，但其後仍同意與被告見面聊天。況且被
    告一開始即表明欲至A 女家裡，以兩人僅係網路聊天偶然認
    識之關係，衡情應無任何特殊情分，亦無僅為顧及被告情面
    而自陷險境之必要，故若A 女於告知被告真實地址後，仍對
    被告堅持到訪有所顧忌而不願與被告見面，大可斷絕聯絡、
    避不見面，然其最後卻仍選擇下樓與被告見面聊天，因此自
    難僅以A 女一開始曾透過網路對被告表示不想要被告到家裡
    ，但被告仍執意前往，即遽認被告自始即有以違反A 女意願
    之方法對其強制性交之主觀故意。
  (二)經原審法院勘驗前揭巷弄監視器攝影檔名為005 之檔案後，
    其勘驗結果為「被告雖有以手勾住A女脖子的舉動，A女亦因
    而有轉身向後蹲坐的掙脫動作，但被告於A 女掙脫後，確僅
    有將其左手微微提起的動作，並即於下1 秒鐘離開畫面，此
    後A 女與被告均未再出現於畫面中，亦即從監視畫面中，看
    不出被告除有前揭以手勾住A 女脖子的行為外，另有其他推
    擠A女的動作。並未有檢察官所稱A 女遭被告『拉入』住家1
    樓之情節，有原審法院勘驗筆錄在卷可查（原審卷第127 頁
    反面參照），從而起訴書認定被告有在A女住處1樓大門外將
    A 女「拉往住處樓下」乙情，容有誤會。次查被告雖不否認
    當時確有以手勾住A女脖子，但其於警詢時稱：伊與A女散步
    到她家門口時，她講了1 句玩笑話，伊就以左手環著她的脖
    子，並沒有勾住使她無法掙脫的情形，而且不到5 秒鐘我就
    鬆開她等語（偵字卷第10頁參照），與其在偵訊時所稱：伊
    是問A女說你朋友是不是應該來了，A女改口說朋友（晚上）
    12點才來，伊就勾著她的脖子說「喔！妳騙我」，伊是在與
    A 女嬉鬧等語（偵字卷第75頁參照）一致，亦與原審法院前
    揭勘驗結果相符。反觀證人A 女於偵訊時雖具結證稱：我們
    到附近的國小外圍繞了一圈，之後到伊家門口附近，伊叫被
    告回家，被告一直不想回家，被告問伊家在哪裡，開始看門
    牌，伊一直推託說不住在那裡，被告就開始以手勾住伊的頭
    ，將伊的頭勾在他手臂那邊，並說「趕快帶我上去」，當時
    被告勾伊的時候沒有很用力，伊說不要，被告說快點，伊就
    掙脫被告的手等語（偵字卷第101 頁參照）。惟其於原審法
    院準備期日卻具結證稱：被告在1 樓大門外用手勾住伊脖子
    ，伊有反抗，有掙扎想要掙脫，想要把他的手扳開；扳了多
    久才放棄不記得，伊覺得很久，因為伊覺得很痛，他的手勾
    住伊，伊又在那邊扭，所以覺得被他勾住的地方會痛，掙扎
    過程中伊的手會跟他的肢體碰到，碰到的地方就會痛；伊掙
    扎到最後有掙脫成功，他用身體撞伊，把伊撞進去，有點像
    是人擠人這樣被人潮擠到門口等語（原審卷第51頁參照）。
    關於當時被告如何施力勾住A女及A女如何掙脫等節，前後所
    言明顯齟齬，且與其於警詢時所稱：被告用左手勾伊脖子，
    他的力道剛好讓伊掙脫不了，還一直說快一點，然後他自己
    鬆手等語（偵字卷第19頁參照）及其驗傷診斷書僅驗得陰部
    舊裂傷，身體其他部位均無受傷之情節相悖，自難僅因被告
    曾有短暫以手勾住A女脖子之行為，逕認其自始即有以違反A
    女意願之方法對其強制性交之主觀故意。
  (三)證人A 女於偵訊時雖具結證稱：當時伊家樓下的大門剛好沒
    關，就想趕快衝進去，將被告關在門外面，但伊衝過去時被
    告也跟著過去，伊來不及將門關上，被告就在那跟伊將門推
    來推去，被告當時在門外，因伊力氣不夠，伊推輸，被告就
    進到伊家樓下大門，一直叫伊趕快帶他上去，伊說要上去哪
    裡伊不知道，一直裝傻，伊原本面對著門外背對著樓梯，被
    告有點不耐煩，就用他右手勾伊脖子，將伊拖上樓，伊好幾
    次都差點跌倒，因為伊是倒退著走樓梯。到了2 樓，伊踢到
    樓梯跌倒，被告就扶伊起來，將伊轉過身，讓伊面對樓梯，
    改推伊背將伊推上樓。到了5 褸，被告叫伊趕快開門，伊說
    那鎖起來了，不是伊家，還故意開了一下門，但後來伊發現
    門沒有鎖，門就打開了，被告就將伊推進去等語（偵字卷第
    101頁參照）。惟就此，被告於警詢時辯稱：A女答應伊可以
    上樓看貓後，轉身進入公寓，然後突然把門關上，依當時已
    經一腳踏入門內，反射動作當然是出手把門擋住，不然就夾
    到腳了，伊沒有推A 女的背，只是輕輕地拍她背說「走啦，
    只是看一下貓而已」，那動作是催促她，沒有用力推她；後
    來A女在前帶路，伊跟在後面，到達5樓她的套房門前，她以
    鑰匙開門進去，伊與A女上樓過程中，並未以手勾A女脖子帶
    她往上走，她也沒有跌坐於樓梯上，她那樓梯蠻窄的，兩人
    並行走應該有點困難等語（偵字卷第9 至11頁參照），嗣於
    偵訊時亦稱：A 女走在前面，順勢用手往後，想要將門關起
    來，門也確實因此移動，伊就順勢擋住，伊問A 女「妳幹嘛
    這樣子」，她說「沒有」，當時伊覺得A 女要讓伊進去，這
    種關門動作是在跟伊嬉鬧，後來伊只是推著A女的背，問A女
    說「喂！你是住幾樓？」等語（偵字卷第75頁參照）。亦即
    兩人除就A女在其住處1樓大門處有關門的動作外，其餘各節
    均各執一詞。惟縱A女在其住處1樓大門處有關門的動作，此
    時兩人所在位置既係緊鄰公共巷弄之A女住處1樓公寓門口處
    ，而前揭巷弄監視器亦攝得在當日22時51分許有1 台機車通
    過及1名行人路行進入A女公寓對面的公寓大門，且該巷弄設
    有路燈、光線足夠（原審卷第97至101 頁翻拍照片參照）。
    倘若兩人真有隔著大門互相推擠、對峙的緊張情形，甚至被
    告於推贏A女強行進入公寓樓梯間後，更有勾住A女脖子強架
    A女上樓的粗暴行為，按理A女應會用力在大門處喊叫，抑或
    於遭強制上樓過程中奮力掙扎或拍打鄰居房門呼救，甚或利
    用被告尚不確知其所住樓層的機會，在空間狹窄之公寓樓梯
    間放軟身體以消極抵抗，然依A 女於原審法院準備程序時具
    結證稱：伊被勾著倒退走時，伊有說這樣很可怕，可能是不
    夠大聲，那時候沒有辦法掙扎，因為要預防自己跌倒，伊兩
    隻手就握著被告勾伊的手；當時沒有想到乾脆放軟阻止被告
    繼續往上，就是直覺反應，伊當時很緊張，所以就按照那個
    情勢走，避免自己受傷等語（原審卷第52頁參照），可知 A
    女當時只有說「這樣很可怕」，而未嚴詞斥責或表達拒絕被
    告上樓的意思，亦無積極掙脫或消極抵抗的行為。次查證人
    A 女於原審法院準備程序時雖具結證稱：「（你當時既然不
    願意讓被告進入1 樓大門，且被告又有勾住你的動作，為何
    不大聲喊叫？）怕丟臉」等語（原審卷第51頁反面參照），
    若A女當時係遭被告推擠進入1樓的樓梯間，又被其以手勾住
    脖子往上拉，之後還用手在後推著往上，則其在遭受被告如
    此粗暴對待下大聲喊救，正好可以吸引第三者的注意並主持
    公道，何來害怕丟臉？況若A 女當時主觀上係因預期被告上
    樓將對其為強制性交或其他不法侵害，因而在1 樓大門處有
    關門舉動，則縱其在1 樓大門處或上樓過程中用力呼救有何
    自覺丟臉之情形？亦遠比其後果遭被告強制性交或其他不法
    侵害好。綜上其於1 樓大門處未立即呼救，上樓過程中也只
    有說「這樣很可怕」，而無積極掙脫或消極抵抗的行為等節
    ，此外復無其他證據證明A 女前揭偵訊時所稱：被告當時是
    以手勾住伊脖子往上拉，之後還用手在後推著往上云云屬實
    ，自難單憑A 女一方之陳述即遽信為真。此等過程既係緊接
    於A女在其住處1樓大門處關門之後所發生，亦應列入綜合評
    價。因此，縱使A女在其住處1樓大門處有關門的動作，亦難
    認被告於推開A女住處1 樓大門時即有以違反A女意願之方法
    對其強制性交之主觀故意。
  (四)由A 女於偵訊時具結證稱：到了5 褸，被告叫伊趕快開門，
    伊說那鎖起來了，不是伊家等語（偵字卷第101 頁參照），
    而被告於偵訊時亦稱：伊只是推著A女的背，問A女說「喂！
    你是住幾樓？」等語（偵字卷第75頁參照），可知被告於 A
    女拿鑰匙開門前，並不知A女住幾樓，若A女確實不願讓被告
    進入屋內，則在被告沒有強暴脅迫A 女開門或逕自搶其鑰匙
    開門之情形下，只要A 女消極不予配合，即可讓被告知難而
    退，然實際上A 女確係自行拿鑰匙打開自家房門，則其所稱
    當時不願讓被告進入云云，即與常理有違。其次，A 女於原
    審法院準備程序時具結證稱：被告在伊打開5 樓住處大門後
    ，沒有對伊說什麼，就自己走進去，並說原來你就是在這裡
    ，用你的筆電等語（原審卷第52頁反面參照），核與A 女在
    偵訊時具結證稱：當時伊還在門外，被告就自己走進去伊的
    房間等語（偵字卷第101頁參照）相符，可證被告確係獨自1
    人進入A女房間內。另依A女於偵訊時具結證稱：被告還是繼
    續用電腦，我們僵持了5分鐘左右等語（偵字卷第102頁參照
    ），亦可知被告於進入A女房間後，除了看A女的貓外，還把
    玩A女電腦約5分鐘。倘若被告自始即有對A 女為強制性交之
    犯意，豈會於費盡千辛萬苦將A女架到其住處後，還任由A女
    獨自1人站在房外，甚或遲不著手遂行其強制性交行為？
  (五)公訴人認定：被告進入A 女房間後，不理會A 女請其離去之
    要求，並基於強制性交犯意，強拉A女至床上，強行褪去A女
    衣物，不顧A女之掙扎反抗，欲將其性器官放入A女口中，因
    A女緊閉嘴唇而放棄，惟仍將其性器官插入A女下體及肛門內
    ，對A女強制性交得逞等語，固有A女於偵訊及原審法院準備
    程序時之證言為據，然而：
  1.證人A 女於偵訊時雖具結證稱：被告當天有先強迫伊幫他口
    交，但伊嘴巴緊閉著，所以他的下體只有在伊的嘴唇一直摩
    擦，並沒有放入伊嘴巴，之後被告就將他的下體插入伊的下
    體，後來被告有以他的下體插入伊的肛門等語（偵字卷第10
    2 頁參照）。惟其在原審法院準備程序卻具結證稱：一開始
    被告就是把他的生殖器硬塞伊嘴巴，伊就緊閉，之後塞不進
    去，伊就一直往後退，一直退到牆角那邊，嘴巴塞不進去，
    被告就轉塞下面（按指陰道），就一陣慌亂，他就直接從後
    面那邊（按指肛門）塞進去，伊很痛，伊肌肉已經縮很緊，
    但是他還是硬要塞，伊就說很弄，不要鬧了；被告當天除了
    肛交外，有沒有對伊性交，因為很混亂，不太確定；被告究
    竟有沒有把他生殖器插入伊陰道，伊不清楚，但伊確定有肛
    交等語（原審卷第48頁、第49頁反面、第53頁參照）。則就
    被告當日有無將其陰莖插入其陰道乙節，前後所言已有齟齬
    。
  2.次查證人A 女於原審法院準備程序證稱：性行為過程伊有掙
    扎，伊一直退，也一直推他，伊覺得沒洗澡很噁心；被告將
    伊連身裙拉到腰的附近後，將裙子掀起來，然後脫掉伊內褲
    時，伊有說「你不要鬧了」，伊有爭執，他將伊裙子往下拉
    ，伊就往上拉，伊是推他的手，一直喊叫不要這樣鬧了，伊
    沒有印象伊有抓他或是打他；被告欲將其陰莖插入伊嘴巴時
    ，伊沒有咬他，也沒有抓他，因為伊不敢碰等語（原審卷第
    49頁反面、第53頁參照）。可知A 女於遭被告對其為性交行
    為（含口交、性交或肛交）過程中，並未對被告為任何肢體
    上的攻擊或反制行為，此與被告於案發翌日16時許經警方通
    知前往永福派出所接受詢問時，曾當場脫衣拍照供警確認其
    身上並無任何遭手指或物品抓刮痕跡（有照片10張附於偵字
    卷第54至58頁可稽）之情節相符。倘若A 女當時確係遭被告
    違反其意願的方法強制性交，按理應不致於僅對被告說「不
    要這樣鬧了」。
  3.證人A 女於原審法院準備程序時具結證稱：被告將伊連身裙
    拉到腰的附近後，將裙子掀起來，然後脫掉伊內褲等語（原
    審卷第52頁反面參照），依A 女於原審法院之說法可知，被
    告當時係先將其內褲褪去，之後才對其為性交行為，參以渠
    2 人當時均在A女床上，而A女於警詢時亦自稱：伊衣服沒有
    破損等語（偵字卷第22頁參照），倘若被告確係以違反A 女
    意願之方法為之，豈能在A女不配合動作，也不破壞A女衣物
    的情形下，輕易脫去其內褲？其次，證人A 女於偵訊及原審
    法院準備程序期日時具結證稱：被告在性行為過程好像有脫
    掉伊胸罩，伊有反抗，只是可能沒有那麼激烈，伊當時有說
    你的動作怎麼那麼熟練等語（偵字卷第104 頁、原審卷第49
    頁反面至第50頁參照），其既未激烈反抗，反而還對被告說
    「你的動作怎麼那麼熟練」，以客觀第三人的立場，非但難
    認其當時已對被告為拒絕之意思表示，反倒可能使人誤認其
    同意被告脫其胸罩。
  4.證人A 女於偵訊及原審法院準備程序期日均具結證稱：伊當
    時有說窗簾拉下來，大家都在看，當時伊的口氣是很嚴厲地
    在耍狠等語（偵字卷第105 頁、原審卷第49頁反面參照），
    表示其當時仍有嚴厲地對被告說話的勇氣，而無受驚噤口的
    情形。惟其於偵訊時卻稱：「（當天性行為過程，被告脫你
    內衣時，有無問被告怎麼會這麼熟練？）有，我想知道被告
    是不是常常脫別人的內衣，是不是常常對別人性侵害，且我
    也怕被告常常在外面亂搞，我怕被告有病，當時有些話我不
    敢講得太明，我也怕惹火被告，被告會對我不利」等語（偵
    卷第104頁參照），表示其內心是害怕惹火被告。假如A女於
    被告脫去其胸罩時害怕惹火被告，則其於與被告性交過程中
    又豈會怒斥被告窗簾沒拉上之事？與其前揭所言彼此矛盾。
    再以被害人角度觀之，若A 女係遭被告以違反其意願之方式
    為強制性交之被害人，縱令其遇害過程可能遭人窺視而有隱
    私權遭人冒犯之疑慮，但若真有他人目睹經過，除可能對 A
    女伸出援手外，亦可為A 女作證遭害經過，何須以嚴厲語氣
    提醒被告窗簾未拉上之事？此亦與常理不符。
  5.證人A 女於偵訊及原審法院準備程序均具結證稱：當日性行
    為結束後，伊有問被告是否想要一夜情，以後還會不會再見
    面等語（偵字卷第103 頁、原審卷第50頁參照）。此與一般
    遭受性侵害之被害人於受害後之反應，顯有不同。A 女就此
    雖於偵訊時解釋稱：當天伊這樣問是要測被告的心態，伊的
    用意是如果被告說還會再見面，那被告就還會再接伊電話，
    報警的話就能夠找到他，如果被告只是要一夜情，他就會跑
    掉，伊怕會沒有辦法再找到這個人，警方就沒有辦法查，伊
    當時並沒有以後想要再與被告見面的意思等語（偵字卷第10
    3 頁參照）。惟此與其於原審法院準備程序證稱：當時伊想
    說不要激怒被告，想說要卸下被告心防，他就會離開，就不
    會對伊作一些動作等語（原審卷第54頁），顯屬有間。況不
    論其當時內心用意如何，以客觀第三人之立場，其所言確可
    能造成他人理解成其有同意性交行為的意思，更難以認定被
    告當時主觀上確知A女並無與其為性交之意。
  6.證人A 女於偵訊時具結證稱：當日性行為結束後，伊有先去
    浴室沖洗，伊洗完後，發現被告還在偷看伊電腦，伊就說「
    你趕快滾，你還在這裡幹嘛，你想要的都得到了，還留在這
    裡幹嘛」，被告說「你幹嘛這樣」，伊說「不然我要怎樣，
    你快點給我滾」，被告本來還一直不想走，伊就編個理由說
    伊等下有朋友要來這裡喝酒，如果你再不走，他就知道你是
    誰，如果人家報警的話，你不要怪我，之後被告才走等語（
    偵字卷第102 頁、原審卷第54頁參照），惟此與其於原審法
    院準備程序所稱：當時伊想說不要激怒被告，想說要卸下被
    告心防，他就會離開，就不會對伊作一些動作等語（原審卷
    第54頁參照），顯有齟齬。又若A 女當時確有隱忍配合、暗
    中蒐證以利日後追訴之意，理應注意保留一切跡證，豈會自
    行至浴室沖洗？此亦與常理有違。另從被告角度觀之，倘其
    當日前往A女住處之目的係欲與A女為性交行為，且主觀上亦
    確知當日與A女所為性交係違反A女意願，按理於目的達成後
    ，即無繼續在該處逗留之必要，然由A 女前揭所言，可知被
    告非但於A女至浴室沖洗完後仍還在房內，還是在A女催請下
    才離去，此與一般性侵害行為人之犯後反應，亦有不符。
  7.A女於被告離去後，雖曾於98年11月21日3時29日透過網路與
    被告對話時載稱：「是你自己強行硬要上的耶」、「你力氣
    那麼大誰跑得掉阿」等語，有該網路對話列印資料附卷可稽
    （偵字卷第42、43頁參照），但觀其對話始末，可知A 女當
    時係先主動說「過幾天記得去抽血」「抽血檢驗啊」「性病
    啊」「我怕你中標」（偵字卷第38、39頁參照），被告才一
    再追問A女有沒有中標（偵字卷第40頁參照），之後A女才對
    被告說「是你自己強行硬要上的耶」、「你力氣那麼大誰跑
    得掉阿」等語。衡情，若當時被告確係違反A 女意願對其強
    制性交，A 女於事後又何須關心被告，主動說「過幾天記得
    去抽血」「抽血檢驗啊」「性病啊」「我怕你中標」等語？
    何以不於被告性侵前，告知被告其有性病？以降低被告之性
    慾？況依證人A 女於偵訊時證稱：當天大約凌晨時，伊有以
    msn 與被告聯絡，想確定被告是不是從此就不見了，就上線
    試圖要套被告的話，伊想要留下被告承認對伊性侵害的證據
    ，但被告沒有直接承認對伊性侵害等語（偵卷第104 頁參照
    ），可知其當時係有意對被告套話，自難僅因其曾於網路上
    鍵入上開言語，即逕謂被告於與A女為性交行為時確知A女不
    願與之為性行為。
  8.原審法院於受理此案，在被告同意下，依檢察官之聲請函請
    法務部調查局對被告進行測謊，惟鑑定結果為被告經測試未
    獲致明確生理反應圖形，無法研判有無說謊，有該局99年11
    月23日調科參字第09900536360 號函附卷可稽（原審院卷第
    137 頁參照），自難援為被告不利之證據。又證人洪○○雖
    曾於偵訊時具結作證，然依其證言可知，其係於事發後經 A
    女轉述得知本案始末（含後續和解事宜），充其量僅能證明
    A女曾對其陳述經過之事實，而無法佐證A女所述均係事實。
    再查被告曾於98年12月15日與A女以6萬元就本案達成和解，
    A 女並同時簽署撤回告訴書等情，固有和解書及撤回告訴書
    各1 份在卷可查（偵字卷第69、70頁參照），惟被告之所以
    願意與A女和解並支付6 萬元予A女，係單純從聽從偵查中律
    師之建議，出於息事寧人之目的，並非坦承有違反A 女意願
    為強制性交之事實（本院卷第56頁參照）。此外，並無其他
    積極證據足以佐證被告與A女為性交行為過程中有何「強拉A
    女至床上」、「強行褪去A 女衣物」之客觀行為，抑或主觀
    上確知A女不願與其為性交行為，而仍違反A女意願對其為強
    制性交之故意。
五、檢察官上訴意旨略以：
  (一)參諸卷附監視畫面翻拍照片編號16至編號19顯示被告有先以
    手搭住A女肩膀，欲與A女一同進入A女住處1 樓大門，惟2人
    在大門口前駐足片刻後，並未進入A 女住處，而是離開該門
    口繼續往前離去，顯見被告第一次要求A女上樓看貓已遭A女
    拒絕，再者後續翻拍照片自編號20至編號23皆可清楚見到被
    告與A 女之行走皆保持一定之距離，而未親密緊靠一同步行
    ，在編號22及23中更可見，被告與告訴人係一前一後走著，
    最後在A女走到住處1樓大門前，被告才緊追上A 女，並欲與
    女進入住處1樓大門，編號24之照片則見被告搭住A女肩膀欲
    再與A女進入住處1樓大門，照片編號26更見告訴人突然停步
    膝蓋微彎欲掙脫被告，惟遭被告以左手勾住A 女脖子，照片
    編號27則見A女掙脫被告，進入住處1樓大門，被告隨即消失
    在畫面。核與A 女於偵訊中所證：被告到我家門口附近，我
    叫被告回家，被告一直不想回家，被告問我家在哪裡，開始
    看門牌，我一直推託說不住在那裡，被告就以手勾住伊脖子
    ，並說「趕快帶我上去」，當時被告勾的時候沒有很用力，
    伊說不要，被告說快點，伊就掙脫被告的手，想趕快衝回家
    ，當時樓下大門剛好沒關，伊就想趕快衝進去，將被告關在
    門外，被告就在那跟我將門推來推去…因為我力氣不夠推輸
    ，被告就進到我家樓下大門（偵卷第101 頁參照）等語相符
    ，顯見告訴人A女先前已拒絕被告上樓前往5樓住處，被告再
    次欲進入A女住處前，竟對A女使用強暴手段。衡情A 女當天
    若有意願與被告發生性行為，為何會一再拒絕被告進入住處
    ？足徵被告最後係強行進入A女住處，可認當天被告與A女發
    生性行為，確實違反A女之意願，且被告與A女為第一次見面
    之網友，被告與A 女何以會無故出現此種非常見之肢體動作
    ，原審既已認定被告進入A女住處1樓大門時，A 女有關門阻
    止被告進入之動作，被告有強行推開大門等情，若被告與 A
    女真係出於嬉鬧而為勾脖子舉動，何以A女會隨即關上住處1
    樓大門，原審竟認難以被告有對A女勾脖子及A女有阻止被告
    進入1樓住處大門之情節而認定被告對A女有強制性交之故意
    ，似與常理有違。
  (二)次按「刑法妨害性自主罪，係88年4 月23日修正公布施行，
    原條文中的『致使不能抗拒』，要件過於嚴格，容易造成受
    侵害者，因為需要『搏命抵抗』而造成生命或身體方面更大
    的傷害，故修正為『違反其意願之方法』。修正後刑法第22
    1 條明定為『對於男女以強暴、脅迫、恐嚇、催眠術或其他
    違反其意願之方法而為性交者』，從立法意旨及修正後條文
    觀之，行為人不論用何種手段，只要違反與之性交者之意願
    而仍為之者，即有刑法第221 條之適用，此乃該篇明定為妨
    害性自由之謂（最高法院90年臺上字第5772號判決參照）。
    本案A 女之診斷證明書，雖無明顯之抵抗傷痕，被告亦無明
    顯遭A女抵抗之痕跡，惟A女業已於偵審中證稱：「我有掙扎
    ，他把我的裙子往下拉，我就把我的裙子往上拉，我推他的
    手，一直喊叫不要這樣鬧了，我沒有印象有抓他或是打他」
    、「我有推他，可是當時不敢攻擊，因為我有看過有攻擊別
    人後來被砍死。且有些女生雖然身高、體重比我小，但力氣
    都比我大」，顯見本案被告係強行脫去A女之裙子，A女有掙
    扎並推被告但未能制止被告，且被害人推開被告說不要，已
    言語明確表達不願意，被告在明知被害人無意與其發生性行
    為情況下，仍強行與被害人發生性行為，雖被害人因不敢攻
    擊，而未能成功阻止被告，仍不能因此忽視被告係以強制性
    交犯意，著手實施以「強暴」方法遂行性交行為。原審竟以
    未見A女為激烈反抗，且A女衣物未見毀損等理由認定被告並
    未違反A 女意願對其強制性交，如此認定實有探求餘地，因
    刑法第221 條之修法意旨及上述最高法院判決觀之，「致使
    不能抗拒」已非構成強制性交犯行之準據，況被害人身處當
    下情境，明知勢不可為，豈能期待被害人強為反抗？原審認
    定事實及適用法律難認妥適云云。
六、惟依卷附監視畫面翻拍照片編號16至編號19顯示被告有先以
    手搭住A女肩膀，惟2人在大門口前駐足片刻後，並未進入 A
    女住處，而是離開該門口繼續往前離去，就此部分翻拍照片
    僅能證明上開事項，乃檢察官謂「被告第一次要求A 女上樓
    看貓已遭A 女拒絕」云云，應係檢察官推測之詞。再者，就
    翻拍照片編號20至編號25所顯現之情形，除編號第22號被告
    與告訴人係一前一後走著外，其餘均皆可清楚見到被告與 A
    女皆係並肩行走，且編號第22號一前一後走著僅持續5 秒而
    已（原審卷第105頁至第107頁參照），亦無如檢察官所謂編
    號第23號照片中，被告與告訴人係一前一後走著之情形。況
    此時被告尚不知A 女住何層樓，自無檢察官所謂「顯見告訴
    人A 女先前已拒絕被告上樓前往5樓住處，被告再次欲進入A
    女住處」之情形。且依翻拍照片僅可證明被告以手勾A 女脖
    子之行為，至於被告與A 女進入A女住處1樓大門之行為，翻
    拍照片中並未顯現此部分，因此檢察官以上開照片即謂「衡
    情A 女當天若有意願與被告發生性行為，為何會【一再拒絕
    被告進入住處】？」云云，亦係檢察官推測之詞。又被告雖
    以手勾A女脖子之行為，惟依A 女之說法，被告在1樓大門外
    用手勾住其脖子，其有反抗，扳了多久才放棄不記得，其覺
    得很久，因為覺得很痛，被告的手勾住其脖子，又在那邊扭
    ，所以覺得被他勾住的地方會痛云云（原審卷第51頁參照）
    。既然A 女脖子遭被告勾住很久，而且會痛，衡情，至少皮
    膚會有紅腫情形，但依A 女的驗傷診斷書，除陰部有舊裂傷
    外，身體其他部位均無受傷情形，因此A 女上開說法，自有
    可疑，亦難僅因被告曾有短暫以手勾住A 女脖子之行為，逕
    認被告有違反A女意願對其強制性交之主觀犯意。再者，A女
    於偵審中雖證稱：「我有掙扎，他把我的裙子往下拉，我就
    把我的裙子往上拉，我推他的手，一直喊叫不要這樣鬧了，
    我沒有印象有抓他或是打他」、「我有推他，可是當時不敢
    攻擊，因為我有看過有攻擊別人後來被砍死。且有些女生雖
    然身高、體重比我小，但力氣都比我大」云云，惟如前述，
    此僅係A女片面之說法，參諸A女有對被告說「你的動作怎麼
    那麼熟練」、「窗簾拉下來，大家都在看」及當日性行為結
    束後，A女竟先去浴室沖洗等情形均與常情不合，因此僅憑A
    女稱被告有違反其意願對其為性侵行為云云，尚不以作為對
    被告不利之認定。至於檢察官另聲請傳訊A 女到庭（本院卷
    第36頁參照），惟A 女於原審已到庭為交互詰問，並表明其
    要至國外移民（原審卷第47頁參照）。本院認本件事證已明
    ，且檢察官復未提供A 女之外國址，因此認為無再行傳訊之
    必要，併此敘明。
七、綜上所述，本案檢察官雖認被告涉犯刑法第221條第1項之強
    制性交罪嫌，惟A 女所言既有前述諸多矛盾或與常理不符之
    處，且現存證據無法佐證A 女所述之事實，依據前揭說明，
    自難僅憑A 女於偵訊及原審法院所言，即遽認被告涉犯上開
    犯行。此外，復無其他積極證據足認被告有何公訴人所指之
    前述犯行，既不能證明被告犯罪，揆諸首揭說明，自應為被
    告無罪之諭知。
八、原審認被告之犯罪不能證明，而為無罪之諭知，其認事用法
    ，核無不合，檢察官上訴意旨，仍執陳詞，指摘原判決不當
    ，求予撤銷改判，為無理由，應予駁回。
據上論斷，應依刑事訴訟法第368條，判決如主文。
本案經檢察官莊俊仁到庭執行職務。
中    華    民    國   100    年    6     月    29    日
                  刑事第三庭  審判長法  官  陳博志
                                    法  官  陳德民
                                    法  官  劉興浪
以上正本證明與原本無異。
檢察官如不服本判決，應於收受送達後10日內向本院提出上訴書
狀，其未敘述上訴之理由者並得於提起上訴後10日內向本院補提
理由書（均須按他造當事人之人數附繕本）「切勿逕送上級法院
」。
被告不得上訴。
                                    書記官  王詩涵
中    華    民    國   100    年    6     月    29    日